臺灣彰化地方法院刑事判決　　　　　　　　　　　　　九十一年度易字第六九四號
　　公　訴　人　臺灣彰化地方法院檢察署檢察官
　　被　　　告　丙○○
　　選任辯護人　鄭秀珠律師
　　　　　　　　黃燕光律師
右列被告因恐嚇取財案件，經檢察官提起公訴（九十一年度偵字第一三三八號），本
院判決如左：
    主  文
丙○○無罪。
    理  由
一、公訴意旨略以：被告丙○○與乙○○（通緝後緝獲，現由檢察官偵查中）為相識
    多年之朋友，明知乙○○因缺錢花用，多次竊取不詳被害人之汽車後，尚撥打被
    害人之聯絡電話進行恐嚇取財犯行，竟基於幫助乙○○恐嚇取財之犯意，於民國
    九十一年二月二十二日，先由乙○○單獨一人以自備之鑰匙、鯉魚鉗及銼刀等工
    具竊得甲○○所有車牌號碼九Ｊ─三四七七號休旅車，將之駛往彰化縣二水鄉往
    南投縣名間鄉方向之某不詳山坡地藏放後，於同年月二十五日下午二時許，經乙○○與之聯繫後，被告即駕駛車牌號碼ＲＦ─一一六七號自用小客車搭載乙○○
  至彰化縣二水鄉○○路十二號前，以公共電話撥打被害人甲○○所使用之行動電
    話號碼0000000000號，準備向甲○○恐嚇取財之際，為警循線在上址
    當場查獲，因認被告涉有刑法三百四十六條第一項（起訴書所載起訴法條原係載
    刑法第三十條、三百四十六條第一項之幫助恐嚇取財罪嫌，蒞庭檢察官當庭變更
    起訴法條為刑法第三百四十六條第一項之共同正犯恐嚇取財罪嫌）之恐嚇取財罪
    嫌等語。
二、按犯罪事實應依證據認定之，無證據不得推定其犯罪事實，刑事訴訟法第一百五
    十四條定有明文。而刑事訴訟法上所謂認定犯罪事實之證據，係指足以認定被告
    確有犯罪行為之積極證據而言，該項證據自須適合於被告犯罪事實之認定，始得
    採為斷罪資料，最高法院二十九年上字第三一０五號著有判例。又認定犯罪事實
    所憑之證據，無論係直接證據或間接證據，其為訴訟上之證明，須於通常一般之
    人均不致有所懷疑，而得確信其為真實之程度者，始得據為有罪之認定，倘其證
    明尚未達到此一程度，而有合理之懷疑存在，復無其他調查途徑可尋，法院即應
    為無罪之判決，最高法院七十六年台上字第四九八六號判例足資參照。
三、公訴人認被告涉有右揭犯行，無非係以同案被告乙○○於警訊時曾供稱：丙○○
    並沒有與伊一同竊取被害人之自小客車，因伊無交通工具，所以拜託丙○○載伊
    四處打恐嚇電話勒贖被害人匯款，且伊曾二次拿過五千元要給丙○○，但丙○○
    沒有接受，於九十一年二月十五日許，伊告知丙○○因伊缺錢，所以竊取被害人
    所有之自小客車，並恐嚇取財牟利，要丙○○幫忙協助載伊即可等語，並佐以被
    告丙○○自陳對乙○○有多次竊車犯行之事實亦屬知情，並有現場照片七張及扣
    案之郵局提款卡、備用鑰匙、鯉魚鉗及銼刀等物可憑，為其主要論據。訊據被告
    丙○○堅決否認有何幫助恐嚇取財犯行，辯稱：伊當天僅係開車載乙○○，途經
    被查獲現場時，因乙○○表示手機不能使用，而要求伊停車，乙○○便下車去打
    公用電話，伊坐在車上，離電話停約有五公尺，並不知乙○○係以電話恐嚇他人
    交付財物等語。
四、經查：（一）本件同案被告於警訊中固為前開之證詞，惟於偵查中並未就此部分
    再予訊問，其後於本院審理時則改稱關於伊竊取本件九Ｊ─三四七七號自小客車
    一事，並未告訴任何人，伊於查獲當日搭乘丙○○所駕之車行經查獲地時，僅告
    知要打公用電話，並未告知丙○○要做什麼等語，經本院提示警訊筆錄所載內容
    ，乙○○復辯稱其於警訊時所陳不實在，是同案被告乙○○之證詞先後既然迥異
    ，其於警訊時之證詞能否遽採，即非無疑。（二）被告雖自陳對乙○○有多次竊
    車犯行之事實亦屬知情，然否認知悉乙○○竊取本件車號九Ｊ─三四七七號自小
    客車一事，查被告於警訊時及偵查中係陳稱伊係在九十一年二月二十一日聽朋友
    告訴伊乙○○有在竊車才知，惟上開車號九Ｊ─三四七七號自小客車係於九十一
    年二月二十二日始為乙○○所竊取，是尚乏證據足認被告於載送乙○○外出打電
    話前，已然知悉乙○○竊取本件車號九Ｊ─三四七七號自小客車，從而自亦無從
    據此推論被告就乙○○以電話恐嚇被害人付款一節事前已然知情。（三）至於現
    場照片七張，僅係查獲過程之資料，而扣案之郵局提款卡、備用鑰匙、鯉魚鉗及
    銼刀等物為乙○○所有，係裝置於手提袋內，並置放於被告所駕車輛之右前座，
    其內所放置之物品顯非被告所能輕易得知，均難資為證明被告就前揭乙○○恐嚇
    被害人付款之犯行具有犯意聯絡之證據。基上，公訴人所提出之證據，尚難證明
    被告已有其起訴書所載之犯行，被告前揭所為辯解，尚非無據，此外，復查無其
    他積極證據足認被告確有公訴人所指之犯行，就被告之犯罪事實容有合理之懷疑
    存在，基於「罪疑唯輕」之刑事法原則，應認不能證明其已犯罪，揆諸首揭法條
    及判例意旨，應諭知無罪之判決。
據上論斷，依刑事訴訟法第三百零一條第一項，判決如主文。
本案經檢察官黃鼎鈞到庭執行職務。
中      華      民      國      九十一      年     九     月    三十    日
                                臺灣彰化地方法院刑事第三庭
                                    法      官  李  進  清
右正本證明與原本無異。
如不服本判決，應於判決送達後十日內向本院提出上訴狀( 須附繕本 )。
告訴人或被害人對於判決如有不服具備理由請求檢察官上訴者，其上訴期間之計算係
以檢察官收受判決正本之日期為準。
                                    法院書記官  張  木  松
中      華      民      國      九十一      年     十     月     三     日
